臺灣臺南地方法院刑事判決
111年度訴字第984號
公  訴  人  臺灣臺南地方檢察署檢察官
被      告  蕭鈞倫





上列被告因違反藥事法案件，經檢察官提起公訴（111年度偵字
第16851號），嗣被告於本院準備程序中就被訴事實為有罪之陳
述，經本院合議庭裁定由受命法官獨任進行簡式審判程序，判決
如下：
    主  文
乙○○犯藥事法第八十三條第一項之轉讓禁藥罪，處有期徒刑柒月
。
    事實及理由
一、程序部分：
　　本案被告乙○○所犯係死刑、無期徒刑或最輕本刑為3年以上
    有期徒刑以外之罪，亦非屬高等法院管轄第一審案件之罪，
    其於本院準備程序中就被訴事實為有罪之陳述，經本院告知
    簡式審判程序之旨，並聽取檢察官及被告之意見後，依刑事
    訴訟法第273條之1第1項之規定，裁定行簡式審判程序，是
    依刑事訴訟法第273條之2規定，本件之證據調查，不受同法
    第159條第1項、第161條之2、第161條之3、第163條之1及第
    164條至第170條所規定證據能力認定及調查方式之限制，並
    得依同法第310條之2準用第454條之規定製作略式判決書（
    僅記載「證據名稱」）。另本判決所引用之非供述證據，與
    本案待證事實均具有證據關聯性，且無證據證明係公務員違
    背法定程序所取得，依刑事訴訟法第158條之4規定之反面解
    釋，自有證據能力。
二、犯罪事實：
　　乙○○知悉甲基安非他命為毒品危害防制條例所規定之第二級
    毒品，亦經中央衛生主管機關公告列為禁藥管理，屬藥事法
    第22條第1項第1款所規範之禁藥，依法不得轉讓，竟仍基於
    轉讓禁藥甲基安非他命之犯意，於民國109年9月20日晚間某
    時，在其斯時與王思喬同居之臺南市○○區○○路000號租屋處
    內，無償轉讓重量半錢之甲基安非他命1包予王思喬。
三、證據名稱：
　㈠被告乙○○於警詢、本院準備程序及審理時之自白。
　㈡證人王思喬於警詢及偵查中具結之證述。
　㈢證人張芳卿（即向王思喬購買甲基安非他命之人）於警詢時
    之證述。　　　
四、論罪科刑：
　㈠按甲基安非他命係屬毒品危害防制條例第2條第2項第2款所定
    之第二級毒品，依法不得持有及轉讓；亦係政府明令公告禁
    止使用之毒害藥品，為藥事法第22條第1項第1款所稱之禁藥
    。當甲基安非他命不合於管制藥品列管之要件者（即不具備
    阻卻違法事由），自屬兼具第二級毒品與禁藥之性質。行為
    人明知禁藥甲基安非他命而非法轉讓者，除成立毒品危害防
    制條例第8條第2項或同條第6項之轉讓第二級毒品罪外，亦
    構成藥事法第83條第1項之轉讓禁藥罪，屬於同一犯罪行為
    同時有二種法律可資處罰之法條競合關係，應依「重法優於
    輕法」、「後法優於前法」等法理，擇一處斷。而毒品危害
    防制條例第8條第2項之轉讓第二級毒品罪之法定本刑為「6
    月以上5年以下有期徒刑，得併科新臺幣70萬元以下罰金」
    ，藥事法第83條第1項之轉讓禁藥罪之法定本刑為「7年以下
    有期徒刑，得併科新臺幣5千萬元以下罰金」，從而，轉讓
    甲基安非他命之行為，若無毒品危害防制條例第8條第6項及
    第9條所定轉讓毒品達一定數量或成年人對未成年人犯轉讓
    毒品罪，應予加重其刑之情形者，藥事法第83條第1項之罪
    之法定本刑，顯重於毒品危害防制條例第8條第2項之罪之法
    定本刑，依重法優於輕法之法理，應優先擇藥事法第83條第
    1項之轉讓禁藥罪論處，要無再適用毒品危害防制條例第8條
    第2項之轉讓第二級毒品罪處斷之餘地，此為最高法院統一
    之見解（最高法院109年度台上大字第1089號裁定意旨參照
    ）。
　㈡本件被告所轉讓甲基安非他命之重量係半錢（經換算係1.875
    公克），且轉讓對象王思喬係成年人，有其年籍資料在卷足
    稽，亦無證據證明其當時有孕在身，故無毒品危害防制條例
    第8條第6項轉讓毒品達淨重10公克以上、第9條第1項成年人
    對未成年人轉讓毒品或同條第2項明知為懷胎婦女而對之轉
    讓毒品等加重其刑規定之適用，揆諸前揭說明，被告本案轉
    讓甲基安非他命之行為，依重法優於輕法之法規競合適用法
    則，即應依藥事法第83條第1項之轉讓禁藥罪處斷。核被告
    所為，係犯藥事法第83條第1項之轉讓禁藥罪。
　㈢被告轉讓禁藥甲基安非他命前之持有行為，與隨後的轉讓行
    為，乃實質上一罪之階段行為，高度之轉讓行為已依藥事法
    加以處罰，依法律適用完整性之法理，其低度之持有行為自
    不能再行割裂適用毒品危害防制條例加以處罰，又藥事法並
    無處罰持有禁藥之明文，亦即持有禁藥並未構成犯罪（最高
    法院98年度台上字第5362號判決意旨參照），自無轉讓禁藥
    行為吸收持有禁藥行為而不另論罪之問題，併此敘明。
　㈣按犯毒品危害防制條例第4條至第8條之罪於偵查及歷次審判
    中均自白者，減輕其刑，同條例第17條第2項定有明文。又
    行為人轉讓同屬禁藥之第二級毒品甲基安非他命（未達法定
    應加重其刑之一定數量）予成年人（非孕婦），依重法優於
    輕法之原則，擇較重之藥事法第83條第1項轉讓禁藥罪論處
    ，如行為人於偵查及歷次審判中均自白，仍有毒品危害防制
    條例第17條第2項規定自白減輕其刑之適用（最高法院109年
    度台上大字第4243號裁定意旨參照）。查被告就本案轉讓禁
    藥犯行，於警詢及本院審理時均自白犯罪，揆諸上開說明，
    自應依毒品危害防制條例第17條第2項之規定，減輕其刑。
　㈤爰審酌被告無視國家查緝毒品之禁令及毒品對人體健康之戕
    害，竟轉讓禁藥予他人，助長毒品氾濫，非但對施用者之身
    心造成傷害，亦對社會治安造成潛在風險，所為實應予非難
    ；復考量被告犯罪動機、目的、轉讓之數量，及被告自始即
    坦承犯行之犯後態度，兼衡被告曾有因販賣、持有毒品等案
    件經法院論罪科刑之紀錄，有臺灣高等法院被告前案紀錄表
    在卷可查，素行非佳，暨其於本院審理中自述之智識程度及
    家庭經濟生活狀況（本院卷第64頁）等一切情狀，量處如主
    文所示之刑。
據上論斷，應依刑事訴訟法第273條之1第1項、第299條第1項前
段、第310條之2、第454條第1項，判決如主文。
本案經檢察官莊立鈞提起公訴，檢察官甲○○到庭執行職務。
中　　華　　民　　國　　111 　年　　9 　　月　　26　　日
                  刑事第十三庭  法　官  吳彥慧
以上正本證明與原本無異。
如不服本判決應於收受本判決後20日內向本院提出上訴書狀，並
應敘述具體理由。其未敘述上訴理由者，應於上訴期間屆滿後20
日內向本院補提理由書狀（均須按他造當事人之人數附繕本）「
切勿逕送上級法院」。 
　　　　　　　　　　　　　　　　書記官  張儷瓊
中　　華　　民　　國　　111 　年　　9 　　月　　27　　日
附錄本案論罪科刑法條：
藥事法第83條第1項
明知為偽藥或禁藥，而販賣、供應、調劑、運送、寄藏、牙保、
轉讓或意圖販賣而陳列者，處7年以下有期徒刑，得併科新臺幣5
千萬元以下罰金。